臺灣臺南地方法院刑事判決
111年度金訴字第315號
公  訴  人  臺灣臺南地方檢察署檢察官
被      告  陳彥傑



上列被告因詐欺等案件，經檢察官提起公訴（110年度少連偵字
第89號），被告於本院準備程序中，先就被訴事實為有罪之陳述
，經本院合議庭裁定改由受命法官獨任進行簡式審判程序，判決
如下：
    主  文
陳彥傑成年人與少年共同犯三人以上共同詐欺取財罪，共伍罪，
各處有期徒刑壹年貳月。應執行有期徒刑壹年陸月。
未扣案之犯罪所得新臺幣壹仟元均沒收，於全部或一部不能沒收
或不宜執行沒收時，追徵其價額。
    事實及理由
一、本件除更正及補充如下外，其餘之犯罪事實及證據均引用本
    件起訴書之記載（如附件，被告陳冠宇另經本院審理）。
(一)起訴書所載「張嘉豪」均更正為「張家豪」。
(二)起訴書附表編號1所載匯款時間「11時30分」應更正為「12
    時8分」。
(三)起訴書附表編號3所載「陳彥傑於110年3月20日21時50分、5
    1分許，在臺南市○○區○○路000號統一超商新曾文店，自玉山
    帳戶各提領2萬元、1萬元」補充為「陳彥傑於110年3月20日
    21時50分、51分、55分、56分許，在臺南市○○區○○路000號
    統一超商新曾文店，自台新帳戶各提領2萬元、1萬元、2萬
    元、1萬元」、「興中路177號統一超商新曾文店，自玉山帳
    戶各提領2萬零5元、1萬零5元」補充更正為「中山路11號統
    一超商新麻豆店，自玉山帳戶各提領2萬零5元、1萬零5元（
    皆含手續費5元）」。
(四)起訴書附表編號4所載「21時58分」更正為「22時33分」。
(五)起訴書附表編號5所載「25分」應刪除。
(六)被告陳彥傑於本院審理時之自白。
二、核被告就起訴書附表編號1至5所為，均係犯刑法第339條之4
    第1項第2款之三人以上共同詐欺取財罪、洗錢防制法第14條
    第1項之一般洗錢罪。被告與起訴書所載詐欺集團成員間，
    就上開犯行，有犯意聯絡及行為分擔，應論以共同正犯。本
    案詐欺集團對於如附表編號1至5所示被害人，係於緊密之時
    間內施以詐術，致前開被害人均係基於各別之單一受詐騙事
    由而匯款至起訴書附表所載帳戶內，其後車手就上開共同提
    領同一被害人詐騙款項之犯行，各顯係基於同一犯意所為犯
    行，堪認各行為之獨立性極為薄弱，依一般社會客觀觀念，
    難以強行分開，在法律上評價應為數個舉動之接續施行，應
    屬接續犯，而各論以一罪。被告就上開犯行，均係以一行為
    同時觸犯上開兩罪名，為想像競合犯，均應從一重之三人以
    上共同詐欺取財罪處斷。被告所為上開5次犯行，係犯意各
    別，行為互殊，應分別論罪，併合處罰。
三、被告於本院審理時供稱少年林○承當時好像未滿18歲，則被
    告於行為時應明知或可得而知少年林○承為未滿18歲之少年
    ，就上開犯行，均應依兒童及少年福利與權益保障法第112
    條第1項前段規定，加重其刑。
四、按犯前2條之罪，在偵查或審判中自白者，減輕其刑，洗錢
    防制法第16條第2項定有明文。又想像競合犯之處斷刑，本
    質上係「刑之合併」，其所謂從一重處斷，乃將想像競合犯
    組成之評價上數罪，合併為科刑一罪，其所對應之刑罰，亦
    合併其評價上數罪之數法定刑，而為一個處斷刑。易言之，
    想像競合犯侵害數法益者皆成立犯罪，論罪時必須輕、重罪
    併舉論述，同時宣告所犯各罪名，包括各罪有無加重、減免
    其刑之情形，亦應說明論列，量刑時併衡酌輕罪部分量刑事
    由，評價始為充足，然後依刑法第55條前段規定「從一重處
    斷」，非謂對於其餘各罪可置而不論。因此，法院決定處斷
    刑時，雖以其中最重罪名之法定刑做為裁量之準據，惟於裁
    量其輕重時，仍應將輕罪合併評價在內。查被告於本院審理
    時坦承上開犯行，就其所犯洗錢罪部分，依上開規定原應減
    輕其刑，然參照前揭說明，被告就前述犯行係從一重論以三
    人以上共同詐欺取財罪，是就被告此部分想像競合輕罪得減
    刑部分，僅於依刑法第57條量刑時併予審酌。
五、爰審酌被告有前開輕罪之自白減輕其刑事由，而得作為量刑
    之有利因子，及被告於本案參與情節程度，暨被告係高職肄
    業、另案羈押前從事家裡工作、未婚之智識程度、生活狀況
    等一切情狀，量處如主文所示之刑。又本院審酌被告犯各罪
    之犯罪態樣、時間間隔、侵犯法益，並考量各該罪合併後之
    不法內涵、罪責原則及合併刑罰所生之效果，暨其所犯各罪
    之刑期總和等情，定如主文所示之應執行刑。
六、被告之犯罪所得共計新臺幣1,000元，雖未扣案，仍應依刑
    法第38條之1第1項前段規定宣告沒收之，且依同條第3項規
    定，於全部或一部不能沒收或不宜執行沒收時，追徵其價額
    。
據上論斷，應依刑事訴訟法第273條之1第1項、第299條第1項前
段、第310條之2、第454條第2項，判決如主文。
本案經檢察官粟威穆提起公訴，檢察官莊士嶔到庭執行職務　
中　　華　　民　　國　　111 　年　　6 　　月　　20　　日
                  刑事第十五庭  法　官  莊政達
以上正本證明與原本無異。
如不服本判決應於收受本判決後20日內向本院提出上訴書狀，並
應敘述具體理由。其未敘述上訴理由者，應於上訴期間屆滿後20
日內向本院補提理由書狀（均須按他造當事人之人數附繕本）「
切勿逕送上級法院」。 
  　　　　　　　　　　　　　　　書記官　歐慧琪
中　　華　　民　　國　　111 　年　　6 　　月　　20　　日
附錄本案論罪科刑法條：
洗錢防制法第2條
本法所稱洗錢，指下列行為：
一、意圖掩飾或隱匿特定犯罪所得來源，或使他人逃避刑事追訴
    ，而移轉或變更特定犯罪所得。
二、掩飾或隱匿特定犯罪所得之本質、來源、去向、所在、所有
    權、處分權或其他權益者。
三、收受、持有或使用他人之特定犯罪所得。

洗錢防制法第14條
有第二條各款所列洗錢行為者，處7年以下有期徒刑，併科新臺
幣5百萬元以下罰金。
前項之未遂犯罰之。
前二項情形，不得科以超過其特定犯罪所定最重本刑之刑。

中華民國刑法第339條之4
犯第339條詐欺罪而有下列情形之一者，處1年以上7年以下有期
徒刑，得併科1百萬元以下罰金：
一、冒用政府機關或公務員名義犯之。
二、三人以上共同犯之。
三、以廣播電視、電子通訊、網際網路或其他媒體等傳播工具，
    對公眾散布而犯之。
前項之未遂犯罰之。

【附件】
臺灣臺南地方檢察署檢察官起訴書
                                   110年度少連偵字第89號
　　被　　　告　陳冠宇　男　00歲（民國00年0月00日生）
　　　　　　　　　　　　住臺中市○○區○○路00巷00號
　　　　　　　　　　　　國民身分證統一編號：Z000000000號
　　　　　　　　陳彥傑　男　00歲（民國00年0月00日生）
　　　　　　　　　　　　住臺中市○○區○○街0段000號
　　　　　　　　　　　　國民身分證統一編號：Z000000000號
上列被告等因詐欺等案件，業經偵查終結，認應提起公訴，茲將
犯罪事實及證據並所犯法條分敘如下：
　　　　犯罪事實
一、陳冠宇、陳彥傑、張嘉豪(另案偵辦中)、少年林○承（男，
    民國92年4月生，業經少年法庭不付審理確定) 於110年3月
    間，加入真實姓名年籍不詳、暱稱「小智」之成年人所組成
    之3人以上，以實施詐術為手段之具有持續性、牟利性之有結
    構性組織（下稱本件詐欺集團；又陳冠宇等2人所涉參與犯罪
    組織犯行，業經另案起訴）。其中陳冠宇擔任「取簿手」或
    載送「車手」之司機；陳彥傑、林○承則擔任「車手」之角色
    。「小智」並與陳冠宇、陳彥傑約定，每次可分得該次提領
    總額2至3%之報酬。
二、陳冠宇、陳彥傑復與本件詐欺集團，共同意圖為自己不法之所
    有，基於3人以上共同詐欺取財及一般洗錢之不確定犯意聯絡
    ，推由該詐欺集團某成年成員，對附表所示之告訴人黃麗琴
    等5人，以附表所示之方式詐騙，致其等均陷於錯誤，於附
    表所示之時間，將附表所示金額之款項，匯至附表所示帳戶
    。
三、陳冠宇復依「小智」指示，於110年3月19日8時起，駕駛車牌
    號碼0000-00號自用小客車（下稱本件汽車），搭載張家豪
    、陳彥傑、林○承，先後前往臺中市東區某公園，及不詳之
    統一超商，自「小智」或該超商領取附表所示帳戶之提款卡
    ；繼於附表所示時間，由附表所示之人，持各該提款卡，提
    領附表所示金額之款項，並於附表所示時地，交予附表所示
    對象，藉此製造金流斷點，隱匿詐欺犯罪所得之去向、所在。
    陳冠宇因而取得不詳之報酬；陳彥傑亦獲取所領款項2至3%
    之報酬。
四、案經陳麗琴、簡宏儒、林志澤、賴怡文、葉峻銘訴由臺南市
    政府警察局麻豆分局報告偵辦。
　　　　證據並所犯法條
一、證據清單暨待證事實
編號 證據名稱 待證事實 1 被告陳冠宇於警詢中之供述 坦承全部犯罪事實不諱。 2 被告陳彥傑於警詢中之供述 坦承全部犯罪事實不諱。 3 證人即同案少年林○承於警詢中之證述 全部犯罪事實。 4 證人即告訴人陳麗琴於警詢中之指述 附表編號1之事實。  存摺明細1份        5 證人即告訴人簡宏儒於警詢中之指述 附表編號2之事實。  活存明細單查詢、監視器畫面翻拍照片各1份  6 證人即告訴人林志澤於警詢中之指述 附表編號3之事實。  台新帳戶、玉山帳戶明細、手機通話紀錄截圖各1份  7 證人即告訴人賴怡文於警詢中之指述 附表編號4之事實。  手機轉帳截圖、監視器畫面翻拍照片各1份  8 證人即告訴人葉峻銘於警詢中之指述 附表編號5之事實。  台新帳戶交易明細、匯款收據3紙  9 蒐證照片、車辨照片各1份 被告陳彥傑及本件汽車之外觀特徵之事實。 
二、論罪與沒收：
  ㈠核被告陳冠宇、陳彥傑所為，均係犯洗錢防制法第14條第1項
    之一般洗錢，及刑法第339條之4第1項第2款之3人以上共同
    詐欺取財罪嫌。
  ㈡被告2人以一行為而觸犯上開2罪名，為想像競合犯，請依刑法
    第55條本文之規定，從一重論以3人以上共同詐欺取財罪。
  ㈢本件詐欺集團先後致電告訴人林志澤等施詐，或指示其等數
    次匯款至附表所示帳戶，進而由被告陳彥傑、少年林○承多
    次提領等行為，均係於密接之時、地實施，侵害同一人之財
    產法益，各行為之獨立性極為薄弱，為接續犯，請論以一罪。
  ㈣再被告2人就3人以上共同詐欺取財，及一般洗錢犯行，與張嘉
    豪等，及本件詐欺集團之「小智」暨其餘不詳成年人間，有犯
    意聯絡及行為分擔，請論以共同正犯。
  ㈤又被告2人所犯上開5罪間，犯意各別，行為互殊，請予分論併
    罰。
  ㈥至本件詐欺所得，請依刑法第38條之1第1項本文宣告沒收，
    或依同條第3項之規定追徵其價額。
三、依刑事訴訟法第251條第1項提起公訴。
　　此　致
臺灣臺南地方法院
中　　華　　民　　國　 111　　年　　3 　　月　　18　　日
　　                          檢察官  粟  威  穆
本件證明與原本無異
中　　華　　民　　國　 111　　年　　3 　　月　　24　　日
　　                          書記官  楊  娟  娟
附錄本案所犯法條全文：
中華民國刑法第339條之4
犯第 339 條詐欺罪而有下列情形之一者，處 1 年以上 7 年以
下有期徒刑，得併科 1 百萬元以下罰金：
一、冒用政府機關或公務員名義犯之。
二、三人以上共同犯之。
三、以廣播電視、電子通訊、網際網路或其他媒體等傳播工具，
    對公眾散布而犯之。
前項之未遂犯罰之。
洗錢防制法第14條
有第二條各款所列洗錢行為者，處 7 年以下有期徒刑，併科新
臺幣 5 百萬元以下罰金。
前項之未遂犯罰之。
前二項情形，不得科以超過其特定犯罪所定最重本刑之刑。
附表（時間：民國/金額：新臺幣）
編號 告訴人 詐騙方式 提領人、提領時地及金額   匯款時間、金額 交付對象、時地 1 陳麗琴 假冒親友，於110年3月19日某時，以LINE通訊軟體致電陳麗琴，佯稱：需借款3萬元云云 陳彥傑於110年3月19日12時34分、36分許，在臺南地區，自台新帳戶各提領2萬元、1萬元   110年3月19日11時30分許，匯款3萬元至台新銀行帳號0000000000000號帳戶（下稱台新帳戶） 於110年3月21日2時許，在臺中市北區，交予「小智」 2 簡宏儒 先後假冒旅館及銀行客服，自110年3月20日20時46分起，致電簡宏儒，佯稱：因作業疏失多訂房，欲取消須依指示操作云云 林○承於110年3月20日21時30分、31分、33分許，在臺南市○○區○○路00號全家便利商店，自玉山帳戶各提領2萬元、2萬元、7千元    110年3月20日21時25分許，匯款47,985元至玉山銀行帳號0000000000000號帳戶（下稱玉山帳戶） 陳冠宇或張嘉豪，再由其中1人於不詳時地轉交「小智」 3 林志澤 先後假冒旅館及銀行客服，自110年3月20日20時12分起，致電林志澤，佯稱：因作業疏失多訂房，欲取消需依指示操作云云 陳彥傑於110年3月20日21時50分、51分許，在臺南市○○區○○路000號統一超商新曾文店，自玉山帳戶各提領2萬元、1萬元 林○承於110年3月20日22時0分、1分許，在臺南市○○區○○路000號統一超商新曾文店，自玉山帳戶各提領2萬零5元、1萬零5元   110年3月20日21時46分、52分許，各存款3萬元、3萬元至台新帳戶；同日21時57分許，存款29,985元至玉山帳戶 陳彥傑於110年3月21日2時許，在臺中市北區，交予「小智」 林○承交予陳冠宇或張嘉豪，再由其中1人於不詳時地轉交「小智」 4 賴怡文 先後假冒旅館及銀行客服，自110年3月20日21時58分起，致電賴怡文，佯稱：因作業疏失多訂房，欲取消須依指示操作云云 林○承於110年3月20日22時36分、37分、38分許，在臺南市○○區○○路00號全家便利商店，自玉山帳戶各提領2萬元、2萬元、2萬元   110年3月20日21時58分許，匯款49,987元至玉山帳戶 陳冠宇或張嘉豪，再由其中1人於不詳時地轉交「小智」 5 葉峻銘 先後假冒旅館及銀行客服，自110年3月20日22時起，致電葉峻銘，佯稱：因作業疏失多訂房，欲取消須依指示操作云云 陳彥傑於110年3月20日23時3分、5分、25分、28分、29分、30分許，在臺南市○○區○○路000號統一超商新曾文店，自台新帳戶各提領2萬元、1萬元、2萬元、2萬元、1萬1千元   110年3月20日22時59分、23時25分、28分許，各匯29,985元、3萬元、2萬1千元至台新帳戶 於110年3月21日2時許，在臺中市北區，交予「小智」